臺灣高等法院刑事裁定
109年度抗字第232號
抗  告  人
即  受刑人  葉永森



上列抗告人即受刑人因聲請定其應執行刑案件，不服臺灣桃園地
方法院中華民國109年1月30日裁定（108年度聲字第4732號），
提起抗告，本院裁定如下：  
    主  文
原裁定撤銷。
甲○○犯如附表所示各罪所處之刑，應執行有期徒刑貳年。
    理  由
一、原裁定意旨略以：抗告人即受刑人（下稱抗告人）甲○○因違
    反毒品危害防制條例等案件，先後經判決確定如原裁定附表
    所示之罪刑（共4罪，聲請書附表編號3偵查機關年度案號欄
    原記載「桃園地檢107年度毒偵字第2221號」，應補充為「
    桃園地檢107年度毒偵字第2221、6895號」）。查抗告人就
    所犯不得易科罰金之罪，與得易科罰金之罪，請求定應執行
    之有期徒刑，此有抗告人簽名同意之臺灣桃園地方檢察署依
    102年1月23日修正之刑法第50條調查受刑人是否聲請定應執
    行刑調查表1份附卷可參，聲請人之聲請，經審核認為正當
    ，爰就原裁定附表所示4罪定應執行有期徒刑2年3月等語。
二、抗告意旨略以：自95年7月1日新法施行後，已廢除連續犯之
    規定，也造成部分慣犯，如竊盜、施用毒品等罪，因通用數
    罪併罰，致使刑罪過重，產生不合理之現象，為了因應此類
    不合理之現象，各級法院開始斟酌考量，於定其應執行刑程
    序中，於上開慣犯情形，該如何減輕，避免有刑罰過重之情
    形發生，惟觀諸目前各級法院僅針對販毒、強盜等罪重刑，
    於定執行刑中，出現避免刑罰過重之情形，惟目前各級法院
    對於施用毒品及竊盜等罪定刑之刑罰，販賣毒品之刑罰相差
    無幾，何能昭公信以折服，請求給予抗告人自新之機會，從
    輕裁定等語。
三、按裁判確定前犯數罪者，併合處罰之；數罪併罰，有二裁判
    以上，宣告多數有期徒刑者，於各刑中之最長期以上，各刑
    合併之刑期以下，定其應執行之刑期，但不得逾30年，刑法
    第50條第1項前段、第53條、第51條第5款分別定有明文。參
    其立法意旨，除在緩和多數有期徒刑合併執行所造成之苛酷
    外，更避免責任非難之重複，蓋有期徒刑之科處，不僅在懲
    罰犯罪行為，更重在矯治犯罪行為人、提升其規範意識，及
    回復社會對於法律規範之信賴，是應併合處罰之複數有期徒
    刑倘一律合併執行，將造成責任非難效果重複滿足、邊際效
    應遞減之不當效果，甚至有違責任原則，故採行加重單一刑
    主義，以期責罰相當，是法院就應併合處罰之數個有期徒刑
    宣告定其應執行刑時，不僅應遵守法律所定「以宣告各刑中
    之最長期為下限，各刑合併之刑期為上限，但最長不得逾30
    年」之外部界限，並應受法秩序理念規範之比例原則、平等
    原則、責罰相當原則、重複評價禁止原則等自由裁量權內部
    抽像價值要求界限之支配，以使輕重得宜，罰當其責，俾符
    合法律授與裁量權之目的，以區別數罪併罰與單純數罪之不
    同，兼顧刑罰衡平原則（最高法院100年度台抗字第440號裁
    定意旨參照）。具體而言，於併合處罰酌定執行刑，應視行
    為人所犯數罪犯罪類型而定，倘行為人所犯數罪屬相同犯罪
    類型者（如複數竊盜、施用或販賣毒品等），於併合處罰時
    ，其責任非難重複程度較高，應酌定較低應執行刑；然行為
    人所犯數罪雖屬相同犯罪類型，但所侵犯者為具有不可替代
    性、不可回復性個人法益（如殺人、妨害性自主），於併合
    處罰時，其責任非難重複程度則較低，自可酌定較高應執行
    刑；另行為人所犯數罪非惟犯罪類型相同，且其行為態樣、
    手段、動機均相似者，於併合處罰時，其責任非難重複程度
    更高，應酌定更低應執行刑；反之，行為人所犯數罪各屬不
    同犯罪類型者，於併合處罰時，其責任非難重複程度甚低，
    當可酌定較高應執行刑。
四、經查：抗告人所犯如附表所示共4罪，宣告刑合計為有期徒
    刑2年10月，原審乃於各該宣告刑之最長期（有期徒刑1年）
    以上，各刑合併之刑期（有期徒刑2年10月）以下，定其應
    執行刑為有期徒刑2年3月，經核並未逾越刑法第51條第5款
    所定之法律外部性界限，亦未較先前曾定應執行刑之加計結
    果（指就附表編號1至2所示共2罪，曾經定應執行有期徒刑1
    年；加計附表編號3、4所示之罪分別所處有期徒刑6月、1年
    ，合計為有期徒刑2年6月），固屬有據。惟附表編號1、2、
    4所示分別判處8月、8月、1年部分，均係犯用第一級毒品罪
    ，編號3所示判處有期徒刑6月部分，係犯施用第二級毒品罪
    ，其犯罪時間集中在107年3月27日至同年10月20日之間，期
    間甚為密接，係施用毒品成癮一而再犯，犯罪態樣、手段相
    同，且係自殘性犯罪，為免其責任非難重複程度過高，實應
    酌定較低應執行刑，以鼓勵其真心改過向上，盡早回歸正常
    社會。原審未衡量抗告人所犯附表所示各罪犯罪類型、行為
    態樣、手段、動機，及各罪間彼此之關聯性、侵害法益屬性
    、對抗告人即受刑人施以矯正之必要性等因素，定應執行刑
    有期徒刑2年3月，難認與抗告人所犯各罪所侵害法益之總價
    值相當，其裁量權之行使，難認允當。抗告意旨據此指摘原
    裁定不當，為有理由，應由本院將原裁定撤銷。又原審既已
    就附表所示之刑之執行刑為實體審酌，則本院自為裁定並未
    損及抗告人審級利益，依刑事訴訟法第413條後段規定得自
    為裁定。查本件附表所示各罪所處之有期徒刑，合於數罪併
    罰之要件，且抗告人已就不得易科罰金及得易科罰金之刑聲
    請合併定應執行刑，檢察官之聲請，於法並無不合。爰參酌
    附表所示各罪宣告刑總和上限、各刑中最長期，附表編號1
    至2曾經定應執行有期徒刑1年，並審酌抗告人所犯各罪均為
    施用毒品罪、次數為施用第一級毒品3罪、施用第二級毒品1
    罪，及其行為態樣、手段、動機、侵害法益屬性等一切情狀
    ，為整體非難評價，定應執行刑如主文第2項所示。
據上論斷，應依刑事訴訟法第413條、第477條第1項，刑法第50
條第2項、第53條、第51條第5款，裁定如主文。
中    華    民    國    109   年    2     月    24    日
                  刑事第七庭  審判長法  官  孫惠琳
                                    法  官  連雅婷
                                    法  官  戴嘉清
以上正本證明與原本無異。
如不服本裁定，應於收受送達後五日內向本院提出抗告狀。
                                    書記官  高建華
中    華    民    國    109   年    2     月    25    日
附表：
編號  1 2 3 罪名  毒品危害防制條例 毒品危害防制條例 毒品危害防制條例 宣告刑  有期徒刑8月 有期徒刑8月 有期徒刑6月 犯罪日期  107年03月27日 107年10月20日 107年03月27日 偵查(自訴) 機關年度案號  桃園地檢107年度毒偵字第2221、6895號 桃園地檢107年度毒偵字第2221、6895號 桃園地檢107年度毒偵字第2221、6895號 最後 事實審 法院 桃園地院 桃園地院 桃園地院  案號 107年度審訴字第1994號、108年度審訴字第388號 107年度審訴字第1994號、108年度審訴字第388號 107年度審訴字第1994號、108年度審訴字第388號  判決日期 108年05月31日 108年05月31日 108年05月31日 確定 判決  法院 桃園地院 桃園地院 桃園地院  案號 107年度審訴字第1994號、108年度審訴字第388號 107年度審訴字第1994號、108年度審訴字第388號 107年度審訴字第1994號、108年度審訴字第388號  判決 確定日期 108年07月01日 108年07月01日 108年07月01日 是否得為易科罰金之案件  否 否 是 備註  桃園地檢108年度執字第10112號  桃園地檢108年度執字第10113號   經判決定應執行刑有期徒刑1年   

編號  4 (以下空白) (以下空白) 罪名  毒品危害防制條例   宣告刑  有期徒刑1年   犯罪日期  107年07月17日   偵查(自訴) 機關年度案號  桃園地檢107年度偵字第19706號、107年度毒偵字第4876號   最後 事實審 法院 桃園地院    案號 108年度審訴字第1325號    判決日期 108年10月18日   確定 判決  法院 桃園地院    案號 108年度審訴字第1325號    判決 確定日期 108年11月11日   是否得為易科罰金之案件  否   備註  桃園地檢108年度執字第17302號